臺灣高雄地方法院刑事判決　　　　　　　94年度訴字第2012號
公　訴　人　臺灣高雄地方法院檢察署檢察官
被　　　告　甲○○
　　　　　　乙○○
上列被告因搶奪案件，經檢察官提起公訴（94年度偵字第5055號
），本院判決如下：
    主  文
甲○○、乙○○共同意圖為自己不法之所有，而搶奪他人之動產
，均處有期徒刑捌月。扣案安全帽壹頂、口罩貳個、球鞋壹雙均
沒收之。
    事  實
一、乙○○與甲○○共同基於意圖為自己不法所有之犯意聯絡，
    於民國94年2 月21日凌晨3 時許，由甲○○騎乘乙○○之母
    蘇春櫻所有之車牌號碼NG3-880 號銀色重型機車，搭載乙○
    ○，乙○○頭戴安全帽，二人均配戴口罩遮掩面容，行駛至
    高雄縣林園鄉○○村○○路300 號永晉加油站之島亭旁，乙
    ○○旋即下車至該島亭內，趁上開加油站值班員工李定蒲不
    備之際，徒手搶奪置放在該加油站島亭內收銀機上方黑色皮
    包1 個（內有現金約新臺幣【下同】2000元及統一發票數張
    ），李定蒲見狀隨即在後追趕乙○○，甲○○為便利脫逃，
    則先將上開機車往前騎約10公尺，俟乙○○坐上機車後，再
    搭載乙○○騎乘上開機車加速逃逸，嗣經李定蒲報警處理後
    ，為警於同年月21日下午9 時，在高雄縣林園鄉○○村○○
    ○路5 巷2 號前查獲，並扣得口罩2 個、安全帽1 頂、球鞋
    1 雙。
二、案經高雄市政府警察局小港分局報告臺灣高雄地方法院檢察
    署檢察官偵查起訴。
    理  由
一、茲先就本件認定事實所憑證據之證據能力，分述如下：
    （一）按被告以外之人於審判外之言詞或書面陳述，除法律
          有規定者外，不得作為證據；再被告以外之人於審判
          外向法官所為之陳述，得為證據；又被告以外之人，
          偵查中向檢察官所為之陳述，除顯有不可信之情況外
          ，得為證據；另被告以外之人於檢察事務官、司法警
          察官或司法警察調查中所為之陳述，與審判中不符時
          ，其先前之陳述具有較可信之特別情況，且為證明犯
          罪事實存否所必要者，得為證據；又被告以外之人於
          審判外之陳述，雖不符刑事訴訟法第159 條之1 至第
          159 條之4 之規定，而經當事人於審判程序同意作為
          證據，法院審酌該言詞陳述或書面陳述作成時之情況
          ，認為適當者，亦得為證據；另當事人、代理人或辯
          護人於法院調查證據時，知有第159 條第1 項不得為
          證據之情形，而未於言詞辯論終結前聲明異議者，視
          為有前項之同意，刑事訴訟法第159 條第1 項、第
          159 條之1 第1 項、第2 項、第159 條之2 、第159
          條之4 、第159 條之5 第1 項、第2 項分別定有明文
          。
    （二）證人即被害人李定蒲於偵查中具結後，向檢察官所為
          之陳述，雖為被告以外之人於審判外之陳述，屬於傳
          聞證據，然此乃證人於偵查中向檢察官所為之陳述，
          且本院審酌證人於偵查中陳述時之外在環境及情況，
          均無顯有不可信之情況，應認證人李定蒲先前於偵查
          中向檢察官所為之陳述，符合刑事訴訟法第159 條之
          1 第2 項之規定，得為證據，而有證據能力。
    （三）被告二人對於證人李定蒲於警察局所為之陳述，於言
          詞辯論終結前，未聲明異議，依法自應視為被告同意
          前開證人於警詢中所為之陳述，得作為證據，本院審
          酌前開證人於警察局所為陳述作成時之狀況，認為適
          當，依刑事訴訟法第159 條之5 第1 項之規定，為傳
          聞法則之例外，應有證據能力。
二、經查：
    （一）上揭犯罪事實，業據被告乙○○於警詢、偵查及本院
          審理中均坦承不諱，核與被害人李定蒲於警詢、偵查
          及本院審理時證述情節均相符，並有被害人李定蒲指
          認被告乙○○之照片2 張、車籍作業系統--查詢認可
          資料、報案三聯單附卷可稽及口罩2 個、球鞋1 雙、
          安全帽1 頂等扣案可資佐證，足認被告乙○○前揭自
          白與事實相符，堪可採為論罪科刑之依據。
    （二）訊據被告甲○○則矢口否認有上開搶奪犯行，辯稱：
          伊是騎乘機車搭載乙○○去加油站加油，乙○○突然
          下車跑進加油站島亭拿1 個皮包跑出來，加油站員工
          在後追，伊嚇到騎機車要走，看到乙○○在後面跑，
          就停下來讓乙○○上車，伊事前完全不知道乙○○要
          搶錢云云。惟查，證人李定蒲偵查中證稱：「94年2
          月21日凌晨3 時許，我趴在面紙箱上，聽到機車聲，
          正要起來加油，就看見有一女生騎機車載一男生，到
          加油站島亭前，停下來後後座男生直接衝入島亭，拿
          放錢的皮包準備逃走，當時女生把機車停下來，因為
          我起來要抓人，女生就把機車往前騎，再停下來載男
          生」等語（見偵查卷第42頁，94年5 月2 日訊問筆錄
          ）；於本院審理時證稱：「當時我趴在面紙紙箱上休
          息，然後聽到機車聲音就起來準備幫機車加油，但機
          車並沒有停在加油位置，而是往前騎到加油島島亭才
          停車，機車未熄火，是女生騎車載男生，後座的男生
          就跳下車進入島亭內，把放錢的皮包拿走，女的還催
          促男的快一點，男生出來後我就去追他，女生看到我
          追男生就把機車往前又騎了10到15公尺，男的往機車
          方向跑，我在後面追男的，因為我跌倒，男的就跳上
          機車被載走」等語（見本院卷第42至45頁，94年8 月
          16 日 審判筆錄），是依上揭證人所述，被告甲○○
          當日係將機車直接騎到島亭旁停放，嗣被告乙○○進
          入加油站島亭搶奪財物後，始再搭載被告乙○○加速
          逃逸等情，核與被告甲○○於偵查中先後供述情節相
          符（見偵查卷第19、49頁），應堪認定。
    （三）再者，被告甲○○雖辯稱係至加油站加油，然依經驗
          法則判斷，被告二人果真欲加油，卻未將機車騎至加
          油槍旁停放，亦未將機車熄火加油，顯與常情相違，
          況自被告乙○○之角度觀之，若未與被告甲○○事先
          謀議，一旦被告甲○○誤認停車之目的係為加油，即
          依常理將機車停放在接近加油箱之位置並熄火準備加
          油，則被告乙○○於下手行搶之際，豈不因無人接應
          ，而旋遭逮獲？至被告甲○○於本院審理時翻異前詞
          ，辯稱：伊先將機車騎到加油槍位置，又伊看見被告
          乙○○行搶後受到驚嚇停車，由被告乙○○騎乘機車
          搭載伊離去云云，與其偵查中所述迥異，業如前述，
          且與共同被告乙○○屢次證稱行搶後由被告甲○○搭
          載離去一情亦相齟齬（見偵查卷第19、37頁），綜上
          所述，被告甲○○上揭所辯，顯均係臨訟畏罪之詞，
          不足採信。本件事證明確，被告二人搶奪犯行，洵堪
          認定。
三、按刑法上之竊盜罪係以乘人不知秘密竊取他人之動產為成立
    要件，如係乘人不備公然奪取他人支配下之財物，則為搶奪
    而非竊盜（最高法院74年度台上字第5011號判決要旨照）。
    查本件裝有現金之黑色皮包既放置在加油島島亭內收銀機上
    方，距離加油站員工李定蒲所在僅3 、4 公尺處，而被告2
    人騎乘機車進入加油站時亦為李定蒲所知悉，業據本院認定
    如前，該黑色皮包自在加油站員工李定蒲實力支配管領之下
    ，被告2 人不畏加油站員工所得見聞渠等動向，不掩形聲，
    乘該加油站員工不及防備，而公然急遽攫取裝有現金之黑色
    皮包，顯係搶奪，與竊盜罪之以乘人不覺而竊取者有別，又
    被告所搶皮包既已移入自己支配範圍，即為既遂，是核被告
    甲○○、乙○○所為，均係犯刑法第325 條第1 項之搶奪罪
    。被告二人就上開犯行，有犯意聯絡及行為分擔，俱為共同
    正犯。爰審酌被告2 人均年輕力壯，不思憑自身努力獲取財
    物，竟趁深夜行搶加油站，嚴重危害社會治安，又被告乙○
    ○前於93年間亦因搶奪案件經本院以93年度訴緝字第210 號
    案件判處有期徒刑6 月，竟不知悔悟，復與被告甲○○共犯
    本件搶奪案件，而被告甲○○犯後矢口否認犯行，飾詞圖卸
    ，未見悔意，本不宜寬貸，惟念被告乙○○犯後坦承犯行，
    態度尚非不佳等一切情狀，分別量處如主文所示之刑，以示
    儆懲。扣案安全帽1 頂、球鞋1 雙，為被告乙○○所有，用
    以犯本件搶奪犯行，而扣案口罩2 個，則分別為被告乙○○
    、甲○○2 人所有，持供本件犯罪所用之物，業據被告分別
    供明在卷，爰均依刑法第38條第1 項第2 款之規定，併予宣
    告沒收之。
據上論斷，應依刑事訴訟法第299 條第1 項前段，刑法第28條、
第325 條第1 項、第38條第1項第2款，判決如主文。
本案經檢察官李廷輝到庭執行職務。
中　　華　　民　　國　　94　　年　　8 　　月　　22　　日
                  鳳山刑事第二庭    審判長法  官  邱明弘
                                          法  官  廖建瑜
                                          法　官  胡宜如
以上正本證明與原本無異。
如不服本判決，應於判決送達後10日內，向本院提出上訴狀。
                                          書記官  廖美玲
中　　華　　民　　國　　94　　年　　8 　　月　　22　　日
附錄法條：
中華民國刑法第325條
意圖為自己或第三人不法之所有，而搶奪他人之動產者，處 6 月
以上 5 年以下有期徒刑。
因而致人於死者，處無期徒刑或 7 年以上有期徒刑，致重傷者，
處 3 年以上 10 年以下有期徒刑。
第 1 項之未遂犯罰之。
